臺灣桃園地方法院民事裁定
111年度消債清字第2號
聲  請  人  
即  債務人    廖一霖

上列當事人因消費者債務清理事件聲請清算，本院裁定如下：
    主  文
債務人廖一霖自民國一百一十一年三月三十一日下午四時起開始
清算程序。
命司法事務官進行本件清算程序。
    理  由
一、按債務人不能清償債務或有不能清償之虞者，得依消費者債
    務清理條例所定更生或清算程序，清理其債務；債務人對於
    金融機構負債務者，在聲請更生或清算前，應向最大債權金
    融機構請求協商債務清償方案，或向其住、居所地之法院或
    鄉、鎮、市、區調解委員會聲請債務清理之調解，消費者債
    務清理條例（下稱消債條例）第3條、第151條第1項分別定
    有明文。又法院開始清算程序之裁定，應載明其年、月、日
    、時，並即時發生效力。法院開始更生或清算程序後，得命
    司法事務官進行更生或清算程序，必要時得選任律師、會計
    師或其他適當之自然人或法人1人為監督人或管理人，復為
    同條例第83條第1項、第16條第1項所明定。次按消債條例第
    3 條規定，債務人不能清償債務或有不能清償之虞者，均得
    依本條例所定更生或清算程序，清理其債務，不採現行破產
    法僅以「不能清償」為聲請破產之要件，債務人如具「不能
    清償之虞」亦可聲請更生或清算，而不必等到陷於「不能清
    償」之狀態，使債務人得以儘早利用更生或清算程序清理債
    務，重建經濟生活，債權人之權益並可受較大之滿足。所謂
    「不能清償」，指債務人因欠缺清償能力，對已屆期之債務
    ，全盤繼續處於不能清償之客觀經濟狀態者而言。又所謂「
    不能清償之虞」，係指依債務人之清償能力，就現在或即將
    到期之債務，有不能清償之蓋然性或可能性而言。易言之，
    債務人之狀態如置之不理，客觀上得預見將成為不能清償之
    情形而言，此將來發生不能清償之事實，不必達到高度之確
    信。至於債務人之清償能力，則包括財產、信用及勞力（技
    術），並不以財產為限，必須三者總合加以判斷仍不足以清
    償債務，始謂欠缺清償能力而成為不能清償。債務人之清償
    能力係處於流動性狀態，聲請時與法院裁定時之清償能力未
    必一致，應以法院裁定時為判斷基準時（司法院民事廳消費
    者債務清理條例法律問題研審小組民國99年11月29日第二屆
    司法事務官消債問題研討第4號研審意見參照）。
二、聲請意旨略以：聲請人即債務人廖一霖前積欠金融機構債務
    無法清償，於民國110年11月8日聲請消費者債務清理法院前
    置調解，後調解不成立，又聲請人主張其無擔保或無優先權
    之債務總額為新臺幣（下同）541萬724元，且未經法院裁定
    開始清算程序或宣告破產，爰聲請裁定准予清算等語。
三、經查：
  ㈠本條例所稱消費者，指5年內未從事營業活動或從事小規模營
    業活動之自然人；前項小規模營業指營業額平均每月20萬元
    以下者，消債條例第2條第1、2項定有明文。依聲請人勞工
    保險被保險人投保資料表及國稅局綜合所得稅各類所得資料
    清單（見本院卷第18、19、21、22頁），可知聲請人於聲請
    調解前，僅在民間公司任職，且其於調解前5年內並無從事
    小額營業活動，自得依消債條例聲請清算，合先敘明。
  ㈡聲請人以其有不能清償債務情事，向本院聲請債務清理前置
    調解，經本院以110年度司消債調字第521號調解事件受理在
    案，嗣經本院司法事務官於110年12月7日開立調解不成立證
    明書，聲請人於110年12月29日具狀聲請清算，業經本院依
    職權調取上開調解案卷查明無訛。是本院自應綜合聲請人目
    前全部收支及財產狀況，評估其是否已達不能維持符合人性
    尊嚴之最低生活條件，而有「不能清償債務或有不能清償之
    虞」之情形。
  ㈢本院司法事務官前於調解程序中，函詢全體債權人陳報債權
    ，最大債權銀行即滙豐（台灣）商業銀行股份有限公司陳報
    債權為934萬7,492元、聯邦商業銀行股份有限公司陳報債權
    為84萬8,512元、凱基商業銀行股份有限公司則陳報其債權
    為53萬5,128元、新光商業銀行股份有限公司陳報其債權為6
    9萬3,388元、元大國際資產管理股份有限公司陳報其債權為
    27萬4,716元，台灣中小企業銀行股份有限公司（下稱台企
    銀行）、兆豐國際商業銀行股份有限公司（下稱兆豐銀行）
    、遠東國際商業銀行股份有限公司（下稱遠東銀行）雖未陳
    報其債權，惟據最大債權銀行於調解程序所提出之金融機構
    債權明細表所示，台企銀行、兆豐銀行、遠東銀行之債權總
    額分別為429萬6,995元、16萬9,262元、50萬1,768元（見本
    院110年度司消債調字第521號卷第67、70、71、76、78、85
    頁) 。總計已知之債權總額為1,666萬7,261元。
  ㈣依聲請人所提出財產及收入狀況說明書、全國財產稅總歸戶
    財產查詢清單、友邦人壽保險單（見本院卷第11、20、62、
    63頁），顯示聲請人名下有汽車1輛及保單1份，除此之外，
    並無任何其他財產。另其收入來源部分，聲請人稱其身體因
    素體力不能負擔全日工作，於108、109年間均打零工，自11
    0年4月起任職於元橙開發有限公司，每日工作5小時、每週5
    日工作，每月薪資約1萬5,678元，並據提出108及109年度綜
    合所得稅各類所得資料清單、勞工保險被保險人投保資料表
    、在職證明書、薪資單及天主教聖母診所診斷證明書等件附
    卷可參（見本院卷第18、19、21、22、33、34、57至60、66
    頁），堪以認定。依前述資料所載，聲請人自110年7月至11
    1年1月之實際薪資所得分別為1萬5,280元、1萬3,900元、1
    萬8,660元、2萬元、2萬900元、2萬2,700元、2萬5,900元，
    平均每月實領薪資為1萬9,620元【計算式：（1萬5,280元＋1
    萬3,900元＋1萬8,660元＋2萬元＋2萬900元＋2萬2,700元＋2萬5,
    900元）÷7個月＝1萬9,620元】，有蓋有聲請人任職公司印章
    之薪資單在卷足參（見本院卷第58至60頁），是本院認應以
    1萬9,620元列計其每月收入為適當。
  ㈤按債務人必要生活費用，以最近一年衛生福利部或直轄市政
    府所公告當地區每人每月最低生活費1.2倍定之。受扶養者
    之必要生活費用，準用第1項規定計算基準數額，並依債務
    人依法應負擔扶養義務之比例認定之。前二項情形，債務人
    釋明更生期間無須負擔必要生活費用一部或全部者，於該範
    圍內，不受最低數額限制；債務人證明確有必要支出者，不
    受最高數額及應負擔比例之限制，此為消債條例第64條之2
    所明定。是查，聲請人所列出每月必要支出為1萬2,521元（
    見本院卷第12頁），低於衛生福利部所公布108年至110年度
    桃園市平均每人每月生活之最低生活費1萬5,280元之1.2倍
    為1萬8,337元，確為適當。
四、依聲請人身體勞力狀況，確不及常人，業如上述，其無法獲
    取一般基本薪資收入，從而，依聲請人目前每月可處分所得
    為1萬9,620元，扣除其必要支出1萬2,521元後，每月僅餘額
    7,099元可供清償債務，則聲請人欲全數清償上開債務尚需
    約195年（計算式：1,666萬7,261元÷7,099元÷12≒195）。聲
    請人現年59歲（52年生，見本院卷第16頁），距勞工強制退
    休年齡（65歲）尚約6年，且堪認聲請人確有不能清償債務
    之情事。依聲請人之收入、聲請人名下有汽車1輛及保單1份
    等情狀，認本件有進行清算程序之實益。從而，聲請人向本
    院聲請清算，應予准許，並命司法事務官進行本件清算程序
    。　
五、綜上所述，聲請人係消費者，已達不能清償債務之程度，經
    消費者債務清理調解不成立，而查無消債條例第6條第3 項
    、第8條或第82條第2項所定應駁回清算聲請之事由，則其聲
    請，應屬有據，爰裁定准許，並依同條例第16條第1項規定
    ，命司法事務官進行清算程序如主文。
六、本院裁定終止或終結清算程序後，聲請人所負債務並非當然
    免除，仍應由本院斟酌消債條例第132條、第133條、第134
    條及第135條等，決定是否准予免責，如本院最終未准聲請
    人免責，聲請人就其所負債務仍應負清償之責，附此敘明　
中　　華　　民　　國　　111 　年　　3 　　月　　31　　日
              民事第二庭    法　官　李麗珍
正本係照原本作成。
本裁定不得抗告。
本裁定業於111年3月31日下午4時公告。
中　　華　　民　　國　　111 　年　　3 　　月　　31　　日
                            書記官  謝伊婕